臺灣高等法院民事裁定
111年度抗字第1079號
抗  告  人  李永發  

上列抗告人因與相對人黃于思間宣告調解無效之訴事件，對於中
華民國111年7月19日臺灣臺北地方法院裁定(111年度調訴字第3
號裁定)，提起抗告，本院裁定如下： 
    主  文
抗告駁回。
抗告訴訟費用由抗告人負擔。
    理  由
一、抗告意旨略以：伊與相對人於民國110年5月6日以原法院110
    年度他調字第86號調解筆錄成立調解（下稱系爭調解筆錄）
    ，相對人依系爭調解筆錄第3項約定應於伊履行調解筆錄第1
    項給付新臺幣（下同）50萬元後，將借據及本票返還予伊，
    並不再追究伊有關臺灣高等檢察署（下稱高檢署）110年度
    上聲議字第1902號詐欺案件（下稱系爭刑案）之刑事責任。
    伊於110年12月21日已履行系爭調解筆錄第1項約款完畢，然
    相對人却拒絕返還伊借據及本票，且於系爭刑案發回偵查後
    ，拒絕撤回告訴，構成詐欺，系爭調解有無效或得撤銷之事
    由，伊於111年5月3日催告相對人於同年月10日履行，不變
    期間應自伊催告後起算30日，故伊於同年月23日提起宣告調
    解無效之訴，未逾法定期間。原法院起訴不合法，裁定駁回
    ，顯有未洽，爰聲明廢棄等語。
二、按調解有無效或得撤銷之原因者，當事人應於30日之不變期
    間內，向原法院提起宣告調解無效或撤銷調解之訴。此項期
    間，自調解成立時起算，但調解無效或得撤銷之原因知悉在
    後者，自知悉時起算，為民事訴訟法第416條第4項準用同法
    第500條第1項、第2項所明定。原告主張調解無效或得撤銷
    之事由知悉在後，應就所主張之事實負舉證之責任(最高法
    院30年抗字第443號裁定意旨參照)。又宣告調解無效或撤銷
    調解之訴不合法者，依同法第416條第4項、第502條第1項規
    定，法院應以裁定駁回之。
三、經查：
　㈠兩造於110年5月6日成立系爭調解筆錄，抗告人主張調解無效
    事由知悉在後等情，係以其於110年12月31日前已履行系爭
    調解筆錄第1項第1款給付，相對人於系爭刑案發回偵查後，
    未履行系爭調解筆錄第3項約款而對伊為詐欺為據。
　㈡系爭調解筆錄第3項約款記載：原告（即相對人）於被告（即
    抗告人）履行本調解筆錄第一期給付之內容後，不再追究被
    告系爭刑事案件之刑事責任（含發回、續行偵查事件），抗
    告人於110年12月21日給付相對人50萬元等情，有卷附調解
    筆錄、簽收收據足參（見原法院卷第15、17頁、本院卷第11
    至19頁）。又系爭刑案經高檢署發回續行偵查，臺灣新北地
    方法院檢察署（下稱新北地檢署）訂於111年3月22日開庭，
    抗告人則於同年月18日提出答辯狀，主張其於110年12月21
    日履行系爭調解筆錄第1項第1期款完畢，相對人未依系爭調
    解筆錄第3項約款撤銷系爭刑事案件，構成背信、詐欺等宣
    告調解無效事由，並請求新北地檢署追究相對人背信、告、
    重利罪嫌等刑事責任等情，有抗告人提出之新北地檢署刑事
    傳票、答辯狀可參（見原法院卷第21至25頁）。足見抗告人
    至遲於系爭刑事案件發回偵查後，第1次偵查庭（即111年3
    月22日）前，即已發現並認相對人有詐欺等調解無效事由，
    則其遲至同年5月23日始提起宣告調解無效之訴（見原法院
    卷第9頁），已逾30日法定不變期間，抗告人主張不變期間
    應自其發函催告後起算云云，並無可取。從而，原法院以抗
    告人之訴不合法，裁定駁回其訴，並無不合。抗告意旨指摘
    原裁定不當，聲明廢棄，為無理由，應駁回其抗告。
四、據上論結，本件抗告為無理由，爰裁定如主文。
中　　華　　民　　國　　111 　年　　9 　　月　　7 　　日
                    民事第三庭    
                        審判長法  官  王怡雯
                              法  官  王育珍
                              法  官  吳素勤
正本係照原本作成。
不得再抗告。
中　　華　　民　　國　　111 　年　　9 　　月　　8 　　日
　　　　　　　　　　　    　　書記官  林敬傑